臺灣臺北地方法院刑事判決　　　　　　　95年度易字第2833號
公　訴　人　臺灣臺北地方法院檢察署檢察官
被　　　告　乙○○
　　　　　　　　　　（現因另案於臺灣士林看守所羈押中）
上列被告因詐欺等案件，經檢察官提起公訴（九十四年度偵字第
一六七七三號），被告於準備程序進行中就被訴事實為有罪之陳
述，經合議庭裁定改行簡式審判程序，本院判決如下：
    主  文
乙○○共同連續意圖為自己不法之所有，以詐術使人將本人之物
交付，處有期徒刑月，如易科罰金，以銀元佰元即新臺幣玖
佰元折算壹日。
    事  實
一、緣甲○○（業經本院判處有期徒刑六月）於民國九十二年間
    因業務關係，結識臺北市環南市場之雞、鴨肉批發商丙○○
    後，獲悉劉德及其配偶陳琴尚積欠丙○○會款（起訴書誤載
    為貨款）債務，竟與乙○○共同基於意圖為自己不法所有之
    概括犯意聯絡，於同年十一、十二月間，在不詳地點由甲○○介紹丙○○與乙○○結識，並向丙○○謊稱乙○○係任職
    於臺北市○○街一三號五樓之四「李瀚源律師事務所」之律
    師，可代為處理對劉德及陳琴提起假扣押及訴訟等法律程序
    云云，同時出示印有律師字樣之乙○○名片，以取信於丙○○，致丙○○不疑有他，而同意委託乙○○代為處理相關法
    律程序，並依指示將所需律師費等相關費用計新臺幣（下同
    ）九萬五千元及債權憑證等文件，交與乙○○及甲○○後，
    復由乙○○於不詳時、地再向丙○○誆稱尚須繳納法院規費
    五萬元云云，致丙○○又陷於錯誤，而依乙○○指示，另行
    交付五萬元與甲○○。詎乙○○與甲○○得手後，旋將該等
    詐得款項朋分花用，而未依約代丙○○對劉德及陳琴提起假
    扣押及訴訟。嗣因丙○○發覺有異，始知受騙而查悉上情。
二、案經丙○○訴請臺灣臺北地方法院檢察署檢察官偵查起訴。
    理  由
一、前揭事實，業據被告乙○○於本院審理時坦承不諱（見本院
    九十六年三月二十六日審判筆錄），核與證人即告訴人丙○○暨其胞妹丁○○於本院審理時證述情節相符（見本院九十
    六年二月十三日審判筆錄），並有被告所書立之費用明細表
    、法務部檢察司九十三年十二月十日法檢五字第０九三００
    四八八０六號函在卷可稽（見九十三年度他字第四五八０號
    卷第一一頁、九十四年度偵字第一六七七三號卷第二五至二
    六頁）。本件事證明確，被告犯行洵堪認定，應予依法論科
    。
二、論罪科刑：
  (一)核被告所為，係犯刑法第三百三十九條第一項之詐欺取財罪
    。
  (二)關於新、舊法之比較適用：
  1.查被告行為後，刑法業於九十四年二月二日修正公布，九十
    五年七月一日起施行。按行為後法律有變更者，適用行為時
    之法律，但行為後之法律有利於行為人者，適用最有利於行
    為人之法律，刑法第二條第一項定有明文。茲本條係規範行
    為後法律變更所生新舊法律比較適用之準據法，本身尚無新
    舊法比較之問題，於新法施行後，應一律適用新法第二條第
    一項之規定，為「從舊從輕」之比較。而本次法律變更，比
    較時應就罪刑有關之共犯、未遂犯、想像競合犯、牽連犯、
    連續犯、結合犯，以及累犯加重、自首減輕暨其他法定加減
    原因（如身分加減）與加減例等一切情形，綜其全部罪刑之
    結果而為比較（最高法院九十五年五月二十三日九十五年度
    第八次刑事庭會議決議參照）：
  (1)刑法第三百三十九條第一項規定，於本次刑法修正時雖未併
    予修正，而無新舊法比較之問題，惟其法定刑除有期徒刑及
    拘役外，尚有罰金刑，而關於罰金刑部分，刑法第三十三條
    第五款既已修正，自有修正前、後刑法第三十三條第五款比
    較適用之問題（臺灣高等法院暨所屬法院九十五年十二月十
    三日法律座談會刑事類提案第一號、第二號研討結果參照）
    。茲修正後之刑法第三十三條第五款已將罰金刑之最低額由
    銀元一元即新臺幣三元，提高為新臺幣一千元，比較新、舊
    法結果，自以被告行為時即修正前之刑法第三十三條第五款
    規定較有利於被告，應依刑法第二條第一項前段，適用修正
    前之刑法第三十三條第五款規定。
  (2)刑法第五十六條連續犯之規定業經刪除，被告之數犯罪行為
    ，於新法施行後，應予分論併罰。此刪除雖非犯罪構成要件
    之變更，但顯已影響行為人刑罰之法律效果，自屬法律有變
    更，依刑法第二條第一項規定，比較新、舊法結果，仍應適
    用較有利於被告之行為時法律即舊法論以連續犯。
  (3)綜上法律修正前、後之比較，揆諸前揭最高法院決議及刑法
    第二條第一項所定之「從舊從輕」原則，適用修正前之法律
    ，對被告較為有利，自應適用修正前之刑法相關規定。
  2.再按刑法第二條第一項規定，係規範行為後「法律變更」所
    生新舊法比較適用之準據法。故如新舊法處罰之輕重相同，
    即無比較適用之問題，非此條所指之法律有變更，即無本條
    之適用，應依一般法律適用原則，適用裁判時法。其為純文
    字修正者，更應同此（最高法院九十五年十一月七日第二十
    一次刑事庭會議決議參照）。從而：
  (1)被告行為後，刑法施行法業於九十五年六月十四日增訂公布
    第一條之一，其中第一項規定：「中華民國九十四年一月七
    日刑法修正施行後，刑法分則編所定罰金之貨幣單位為新臺
    幣」，第二項前段明定：「九十四年一月七日刑法修正時，
    刑法分則編未修正之條文定有罰金者，自九十四年一月七日
    刑法修正施行後，就其所定數額提高為三十倍」，揆諸本條
    之立法理由說明謂：「……考量新修正之刑法施行後，不再
    適用現行法規所定貨幣單位折算新臺幣條例，為使罰金數額
    趨於一致，避免衍生新舊法比較適用問題，以緩和實務適用
    法律之衝擊，於不變動罰金數額之前提下，爰為第二項規定
    。」可知本條之規定，即在於避免就罰金之提高比較新舊法
    ，且依本條規定，將罰金貨幣單位改為新臺幣，再予提高三
    十倍，等於依罰金罰鍰提高標準條例第一條前段提高十倍後
    ，折算為新臺幣之金額，故實際上並無變更，不在法律變更
    比較新舊法之列。而法官除有特別規定外，應依現時有效法
    律裁判之原則，逕行適用刑法施行法第一條之一第一、二項
    規定，而不再適用罰金罰鍰提高標準條例第一條前段之規定
    。則刑法分則編未修正之條文定有罰金者（如被告所犯之刑
    法第三百三十九條第一項），自九十四年一月七日刑法修正
    施行後，應適用刑法施行法第一條之一之規定（臺灣高等法
    院暨所屬法院九十五年十二月十三日法律座談會刑事類提案
    第十六、十七、十八、十九號研討結果參照）。
  (2)刑法第二十八條關於共犯之規定，由原條文：「二人以上共
    同實施犯罪之行為者，皆為正犯」，修正為：「二人以上共
    同實行犯罪之行為者，皆為正犯」，其修正理由係為釐清陰
    謀共同正犯、預備共同正犯、共謀共同正犯是否合乎本條規
    定之正犯要件。而被告與甲○○間就前揭犯行有犯意聯絡及
    行為分擔，不論依修正前、後之規定，均為共同正犯，對被
    告而言並無有利或不利之情形，揆諸前揭說明，自不生新舊
    法比較之問題，應逕依修正後之刑法第二十八條，論以共同
    正犯。
  (三)茲被告先後二次詐欺取財犯行，時間緊接，所犯係構成要件
    相同之罪名，顯係基於概括犯意為之，依修正前刑法第五十
    六條之規定，以一罪論，並加重其刑。
  (四)爰審酌被告冒用律師名義，向告訴人詐取財物，危害告訴人
    之財產權益，且犯後迄今已近四年，猶未賠償告訴人所受損
    害，惟犯罪所得尚非至鉅，且犯後坦承犯行等一切情狀，量
    處如主文所示之刑。
  (五)末查被告行為後，刑法第四十一條已於九十四年二月二日修
    正公布，九十五年七月一日起施行，其中第一項前段修正為
    「犯最重本刑為五年以下有期徒刑以下之刑之罪，而受六個
    月以下有期徒刑或拘役之宣告者，得以新臺幣一千元、二千
    元或三千元折算一日，易科罰金」，然依被告行為時法律，
    即修正前刑法第四十一條第一項前段：「犯最重本刑為五年
    以下有期徒刑以下之刑之罪，而受六個月以下有期徒刑或拘
    役之宣告，因身體、教育、職業、家庭之關係或其他正當事
    由，執行顯有困難者，得以一元以上三元以下折算一日，易
    科罰金」，暨修正前罰金罰鍰提高標準條例第二條（現已刪
    除）：「依刑法第四十一條易科罰金者，均就其原定數額提
    高為一百倍折算一日；法律所定罰金數額未依本條例提高倍
    數，或其處罰法條無罰金刑之規定者，亦同」等規定，易科
    罰金之折算標準最高為銀元三百元即新臺幣九百元，最低為
    銀元一百元即新臺幣三百元。比較新、舊法結果，適用被告
    行為時即修正前之法律，對被告較為有利，爰併依刑法第二
    條第一項前段之規定，適用修正前刑法第四十一條第一項前
    段，諭知易科罰金之折算標準。
據上論斷，應依刑事訴訟法第二百七十三條之一第一項、第二百
九十九條第一項前段，刑法第二條第一項前段、第二十八條、第
三百三十九條第一項、修正前刑法第五十六條、第四十一條第一
項前段，刑法施行法第一條之一第一項、第二項前段，修正前罰
金罰鍰提高標準條例第二條，現行法規所定貨幣單位折算新臺幣
條例第二條，判決如主文。
本案經檢察官黃士元到庭執行職務
中　　華　　民　　國　　96　　年　　4 　　月　　13　　日
　　　　　　　　　刑事第八庭法　官　陳芃宇
以上正本證明與原本無異。
如不服本判決，應於判決送達後10日內，向本院提出上訴狀。
　　　　　　　　　　　　　　書記官　周小玲
中　　華　　民　　國　　96　　年　　4 　　月　　16　　日
附錄本案論罪科刑法條全文：
中華民國刑法第339條
(普通詐欺罪)
意圖為自己或第三人不法之所有，以詐術使人將本人或第三人之
物交付者，處5年以下有期徒刑、拘役或科或併科1千元以下罰金
。
以前項方法得財產上不法之利益或使第三人得之者，亦同。
前二項之未遂犯罰之。
